臺灣臺南地方法院民事裁定　　　　　　　　96年度破字第15號
聲　請　人　甲○○
上列聲請人宣告破產事件，本院裁定如下：
    主  文
聲請駁回。
聲請程序費用由聲請人負擔。
    理  由
一、本件聲請意旨略以：
（一）緣聲請人本身理財不當，不懂保守信用，造成使用現金卡
      清償信用卡卡債，以及因資金不足而僅繳最低繳款金額卻
      造成高額之利息負擔等以卡養卡之惡性循環，目前卡債之
      金額即高達新台幣（下同）218萬餘元，光是債務協商機
      制下聲請人每月就必須繳付27,763元，而以聲請人每月收
      入不到3萬元之情形，實無力負擔。聲請人原為顧及本身
      之信用乃聲請債務協商，然因聲請人本身每月收入尚不到
      3萬元，扣除家中生活所需支出，已無能力繳交債務協商
      每月應繳的27,763元之金額，聲請人目前已經46歲，所能
      工作之時日有限，為避免再次挖東牆補西牆之情形發生，
      為此，乃不得不聲請宣告破產。
（二）玆就債務人之債務及資產分述如下：
  １、債務部分：
      目前積欠之債務金額計為2,769,343元，目前已經停止繳
      納清償，債權人明細及金額詳如附表債權人清冊所示。
  ２、財產部分：
    (1)聲請人目前現存有現金12萬元已換成郵局匯票，可供作組
      成破產財團。
    (2)聲請人名下尚有於民國89年出廠的日產march汽車乙部，
      排氣量為1275cc的小型車，屬6年的老車，市價應尚有10
      萬元。
    (3)聲請人目前有工作收入，扣除家中生活所需之金額後，每
      月尚可剩餘約8,000元，可供組成破產財團。
    (4)聲請人另獲得親友贈與4萬元以供使用，聲請人願意以此
      作為破產財團以支付破產管理人之費用。
（三）按債務人不能清償債務者，依破產法所規定和解或破產程
      序，清理其債務；債務人停止支付者，推定其為不能清償
      。破產，對債務人不能清償債務者，宣告之；破產，除另
      有規定外，得因債權人或債務人之聲請宣告之，破產法第
      1條、第57條、第58條第1項分別定有明文。而所謂不能清
      償債務，以債務人現實財產及其信用仍無法清償全部債務
      屬之，最高法院著有92年度台抗字第89號判決意旨可資參
      照。
（四）聲請人之財產顯不能清償債務，已有宣告破產之原因，亦
      即負債大於資產：聲請人所負債務金額總計2,769,343元
      ，則扣除現有資產22萬元後，尚積欠2,549,343元，是以
      聲請人顯已達不足清償其債務之程度，請聲請人又已停止
      支付，是依上開破產法第1條之規定、最高法院92年台抗
      字第89號裁判意旨所示，聲請人已符合破產宣告之要件，
      而有宣告破產之原因。
（五）本件實有宣告破產之實益及必要：
  １、若聲請人聲請破產宣告，其破產財團應足夠支付破產管理
      人之費用：按破產管理人之報酬，為財團費用；破產管理
      人之報酬，由法院定之，破產法第95條第1項第3款、同法
      第84條分別定有明文。
  ２、而破產管理人報酬通常依破產事務之繁簡，所須時間及投
      入人力並破產財團與破產債權額之多寡以為酌定。再者，
      實務上通常選任律師或會計師為破產管理人，則本件依上
      開債權額、破產財團多寡、所需人力等處理破產事務之繁
      雜度、及高雄律師公會章程第30條至31條收費標準等綜合
      審認之，核其報酬尚興一般訴訟案件相當，且依高雄律師
      公會會員就一般訴訟案件收費大抵為5萬元左右（臺灣高
      等法院高雄分院95年度破抗字第3號判決意旨參照）。
  ３、末按台灣高等法院雄分院95年度破抗字第3號裁判意旨所
      示，倘債務人之現有資產，已足支付破產管理人報酬，且
      審酌處理債務人之債權複雜性不大，所須財團費用及財團
      債務衡情非多，此外復查無其他證據足資認定破產財團不
      足清償財團費用及財團債務，即應認債務人足以組成破產
      財團以分配各債權人。本件聲請人所負之債務多屬銀行債
      務，十分單純，故破產管理人之報酬以5萬元即屬已足，
      而聲請人現實資產有26萬元（含親友贈與之4萬元），其
      中現金資產更有16萬元，已足支付破產管理人報酬。是以
      ，上開資產尚足敷清償破產財團之費用及財團債務，自有
      宣告破產之實益。
（六）綜上所述，聲請人之資產已不能清理債務，已符合破產之
      要件，而有宣告破產之原因，且聲請人現有資產又可組成
      破產財團，並足敷清償財團費用及財團債務，而有宣告破
      產之實益及必要，為使債權人能公平受償起見，爰依破產
      法第1條、第57條之規定，請求宣告聲請人破產。
二、按債務人不能清償債務者，依本法所規定和解或破產程序，
    清理其債務；債務人停止支付者，推定其為不能清償。再破
    產，對債務人不能清償債務者宣告之，除另有規定外，得因
    債權人或債務人之聲請宣告之，破產法第1條、第57條、第5
    8條第1項分別定有明文。而所謂停止支付，係指債務人對於
    債權人表示不能支付一般金錢債務意旨之行為而言，債務人
    雖給付遲延，惟倘有其他事實證據足以證明確有清償債務之
    能力時，即難認有宣告破產之原因。又法院對破產事件在裁
    定前，得依職權為必要之調查，亦為破產法第63條第2項所
    明定。再債務人之財產價值，是否足堪清償其債務，不僅以
    不動產之有無及其價值為認定之依據，債務人是否尚有其他
    財產或信用、能力，自應併予調查審認。
三、查聲請人主張其積欠如附表所示債權人共13位合計約2,769,
    343元之債務，固據其提出債權人清冊、財團法人金融聯合
    徵信中心當事人查詢個人資料（信用報告）各1份為證，惟
    查：
（一）聲請人94年度之所得有薪資所得316,800元、執行業務所
      得4,199元、其他所得4,184元、股利憑單5,204元、營利
      所得4,890元，合計335,277元乙情，有聲請人提出之財政
      部台灣省南區國稅局94年度綜合所得稅各類所得財產清單
      可稽，核與聲請人之稅務電子閘門財產所得調件明細表相
      符。況聲請人之配偶吳碧枝95年度有薪資所得198,000元
      ，並有房屋1棟、土地1筆及汽車1部等財產，此有稅務電
      子閘門財產所得調件明細表在卷可參。再者，聲請人之長
      子謝依哲（民國72年生）、長女謝佳恩（民國73年生）亦
      均已成年，亦有聲請人提出之戶籍謄本在卷可稽，是以，
      聲請人之配偶、子女非但無須聲請人扶養負擔其生計，且
      均可協助家計。準此可見，依聲請人個人薪資及家庭收入
      狀況，目前應具有清償能力。聲請人又甫46歲（民國50年
      生），計算至60歲退休，尚得工作近14年之收入，是以，
      評估前述聲請人之年紀、工作經營能力、職業、收入、信
      用、財產及家庭狀況，尚難認聲請人已無清償債務之能力
      ，應無疑義。
（二）再者，聲請人於95年6月6日曾依「中華民國銀行公會會員
      辦理消費金融案件無擔保債務協商機制」申請債務協商，
      當時承諾自95年7月份起，以每月為一期，共分100期，每
      月清償27,763元，嗣後亦有繳款數月，有協議書、無擔保
      債務還款計劃、財團法人金融聯合徵信中心當事人查詢個
      人資料（信用報告）各1份可稽，可見聲請人並非完全無
      能力償還債務；再參其自陳其目前有工作收入，扣除家中
      生活所需之金額後，每月尚可剩餘約8,000元，且現存有
      現金12萬元，及親友贈與4萬元以供使用等語，益足證明
      聲請人尚具有相當之償債能力，自不宜將所餘資產用於破
      產程序所生之費用，致令各債權銀行因之損失對於聲請人
      之債權。
四、綜上所述，本件聲請人所負之債務固超過其資產，然綜合審
    酌聲請人之年紀、工作經營能力、職業、收入、信用、財產
    及家庭狀況等項加以評估，聲請人應尚未達不能清償債務之
    程度，是聲請人聲請宣告破產，為無理由，應予駁回。
五、依破產法第 5條，民事訴訟法第95條、第78條，裁定如主文
    。
中　　華　　民　　國　　96　　年　　8 　　月　　31　　日
                  民事第一庭    法　官　黃瑪玲
以上正本係照原本作成
如對本裁定抗告須於裁定送達後10日內向本院提出抗告狀。
中　　華　　民　　國　　96　　年　　8 　　月　　31　　日
                                書記官　陳著振
附表：債權人清冊
┌─┬──────┬─────┐
│編│ 債權人名稱 │債權金額  │
│號│            │（新台幣）│
├─┼──────┼─────┤
│1 │荷蘭銀行    │226,190元 │
├─┼──────┼─────┤
│2 │誠泰銀行    │72,739元  │
├─┼──────┼─────┤
│3 │陽信銀行    │71,294元  │
├─┼──────┼─────┤
│4 │安泰商業銀行│673,000元 │
├─┼──────┼─────┤
│5 │國泰世華銀行│206,454元 │
├─┼──────┼─────┤
│6 │玉山銀行    │23,366元  │
├─┼──────┼─────┤
│7 │安信信用卡公│106,987元 │
│  │司（永豐）  │          │
├─┼──────┼─────┤
│8 │友邦信用卡公│221,682元 │
│  │司          │          │
├─┼──────┼─────┤
│9 │中國信託銀行│350,666元 │
├─┼──────┼─────┤
│10│萬泰商業銀行│23,237元  │
├─┼──────┼─────┤
│11│台新商業銀行│155,873元 │
├─┼──────┼─────┤
│12│台南第三信用│557,000元 │
│  │合作社      │          │
├─┼──────┼─────┤
│13│臺灣新光商業│80,855元  │
│  │銀行        │          │
├─┼──────┼─────┤
│  │ 合計       │2,769,343 │
│  │            │元        │
└─┴──────┴─────┘
